【裁判字號】    94,訴,495
【裁判日期】    950222
【裁判案由】    違反證券交易法
【裁判全文】
臺灣士林地方法院刑事判決               94年度訴字第495號
公  訴  人  臺灣士林地方法院檢察署檢察官
被      告  甲○○
指定辯護人  本院公設辯護人  林龍輝
上列被告因違反證券交易法案件，經檢察官聲請簡易判決處刑（
94年度偵字第4455號），經本院士林簡易庭認不宜簡易判決處刑
，簽請本院依普通程序審理，判決如下：
    主  文
甲○○無罪。
    理  由
一、公訴意旨略以：被告甲○○於民國93年5 月20日，偕同其前
    妻吳佳芬至康和綜合證券股份有限公司東湖分公司（下稱康
    和公司，為證券經紀商），以自己及其前妻吳佳芬之名義，
    開設2749—2 號（甲○○名義）及2748—9 號（吳佳芬名義
    ）2 個帳戶，該2 帳戶均供被告甲○○個人以融資融券方式
    從事股票交易，並委託康和公司從事買賣在證券交易所上市
    之有價證券。被告甲○○於93年5 月27日至同月31日間，利
    用前開2 帳戶委託不知情之康和公司營業員簡苑玲，連續買
    進「元大Ｅ9 」、「中信19」、「寶來38」、「大華26」、
   「華映」、「奇美電」、「廣輝電」等多檔股票，皆經投資
    人承諾，惟被告甲○○因資金控管不當，竟拒不履行交割，
    其違約金額計甲○○帳戶為新臺幣（下同）433,150 元，吳
    佳芬帳戶為6,772,650 元，2 帳戶因不履行交割之違約金額
    共計7,205,800 元，足以對證券市場交易秩序產生重大影響
    。因認被告甲○○涉有證券交易法第155 條第1 項第1 款罪
    嫌，對於在證券交易所上市之有價證券，在集中交易市場報
    價，業經有人承諾接受而不履行交割，足以影響市場秩序，
    應依同法第171 條處罰。
二、本件公訴人指被告甲○○涉有證券交易法第155 條第1 項第
    1 款、第171 條第1 項之罪嫌，係以：被告93年5 月27日至
    同年月31日間在證券市場違約交割之金額總額為7 百多萬元
    ，且其違約交割7 檔有價證券，其中「寶來38」、「中信19
    」、「大華26」違約數量於違約期間占該有價證券市場成交
    量分別為3.84% 、3.32% 、3.39% ，難謂不足以影響市場秩
    序。尤其，證券交易法第155 條第1 項第1 款規定中所謂足
    以影響市場秩序者，係指市場秩序有因此而受影響之危險即
    可構成，至於市場秩序是否確實因而受到損害或影響，並非
    所問。股票市場每日買進之數量、金額與其賣出之數量、金
    額相抵必歸於零，一買必有一賣，否則整個證券市場之應交
    割金額將無法達到平衡（歸零），投資人買賣股票時，自當
    備妥資金或股票準備履行交割義務，否則人人均藉詞違法不
    履行交割，則證券交易市場秩序必無從維持，上開條款之立
    法意旨，乃在禁止投資人「空報價格」而不實際或不履行交
    割，故違約金額之大小並非構成證券交易法第155 條第1 項
    第1 款之必要條件，從而是否影響市場交易秩序，亦不能以
    行為人違約交割金額與代墊之證券商每日營業額之比例觀之
    ，因此，即使認被告各檔有價證券違約交割金額雖非至鉅，
    其所為仍足以影響市場秩序等語為主要論據。
三、惟按，違反證券交易法第155 條第1 項第1 款規定所謂在集
    中交易市場報價，業經有人承諾接受而不實際成交或不履行
    交割，須足以影響市場秩序者，始依同法第171 條第1 項處
    罰，其立法目的係為防範行為人以惡意違約交割之手段影響
    市場行情，故而，上開法文中所謂「足以影響市場秩序」，
    應就行為人違約交割總金額或對單一有價證券違約金額、過
    去對其違約有價證券之交易是否有異常之情事，據以研判行
    為人違約申報，對整體證券市場或單一有價證券之成交量或
    成交價是否有影響。如依公訴人前開所論，不管實際報價數
    量及違約交割之金額多少，只要行為人一有不履行交割之行
    為，均認已足以影響市場秩序，而成立上開罪名，無異於將
    證券交易市場上債務不履行之行為一律科以刑罰，顯然有違
    立法上之比例原則，而非立法之本旨，合先敘明。
四、經查，被告於93年5 月27日至同月31日間連續買進「元大Ｅ
    9 」、「中信19」、「寶來38」、「大華26」、「華映」、
    「奇美電」、「廣輝電」等多檔股票，皆經投資人承諾，惟
    竟拒不履行交割，違約金額共計7,205,800 元等情，業據被
    告自承，並有康和公司客戶基本資料卡2 張、委託書12份、
    客戶交易明細表2 張、康和公司違約損益明細表2 紙在卷為
    憑，堪認為實在，被告違約交割之事實極為明確，其行為是
    否該當於證券交易法第155 條第1 項第1 款、第171 條第1
    項之犯罪構成要件，所爭者厥為上開違約行為是否足以影響
    市場秩序。
五、經核，被告於上開其間在集中交易市場買賣「元大Ｅ9 」、
    「中信19」、「寶來38」、「大華26」、「華映」、「奇美
    電」、「廣輝電」等7 種有價證券，其交易資訊如下：
    「元大Ｅ9 」權證買進154 千股及賣出47千股，其違約數
       量占該有價證券市場成交量百分比區間為1.31% 至0.068%
       。
    「中信19」權證買進274 千股及賣出118 千股，其違約數
       量於違約期間占該有價證券市場成交量百分比區間為3.89
       % 至0.57% 。
    「寶來38」權證買進81千股及賣出20千股，其違約數量於
       違約期間占該有價證券市場成交量百分比區間為3.84%至
       0.98 %。
    「大華26」權證買進60千股及賣出60千股，其違約數量於
       違約期間占該有價證券市場成交量百分比區間為3.32%至
       0.30 %。
    「華映」股票買進100 千股及賣出100 千股，其違約數量
       於違約期間占該有價證券市場成交量百分比為0.084%。
    「奇美電」股票買進40千股及賣出40千股，其違約數量於
       違約期間占該有價證券市場成交量百分比為0.05% 。
    「廣輝電」股票買進81千股及賣出20千股，其違約數量於
       違約期間占該有價證券市場成交量百分比為0.04% 。
    以上資料有行政院金融監督管理委員會證券期貨局94年10
    月19日證期2 字第0940147250號函為憑，綜合被告違約交割
    數量以觀，其數量占該有價證券市場成交量百分比例介於
    3.84% 至0.04% 之間，比例不高。
六、第查，被告違約交割之7 檔有價證券於申報違約後3 個營業
    日漲疊情形及其各與同類股（標的證券）、大盤比較如下：
    「元大Ｅ9 」權證因最後交易日與違約日期相同，故無資
       料可供比較。
     「中信19」權證違約後3 個營業日下跌0.35元，標的證
       券兆豐金下跌1.30元。
     「寶來38」權證違約後3 個營業日上漲.0.35 元，標的
       證券中環下跌2.20元。
     「大華26」權證違約後3 個營業日下跌0.90元，標的證
       券國泰金下跌1.50元。
    「華映」股票違約後3 個營業日跌幅5.92% 、同類股跌幅
       5.82% 、大盤跌幅5.18%。
    「奇美電」股票違約後3 個營業日跌幅16.55%、同類股跌
       幅5.82% 、大盤跌幅5.18% 。
    「廣輝電」股票違約後3 個營業日跌幅8.28% 、同類股跌
       幅5.82% 、大盤跌幅5.18% 。
    以上資料有行政院金融監督管理委員會證券期貨局94年10
    月19日證期2 字第0940147250號函為憑，準此以觀，被告違
    約交割後3 個營業日，「華映」股票之走勢與同類股、大盤
    大致相同，而「寶來38」反呈上漲走勢，「中信19」、「大
    華26」等2 種認購權證接近到期日且其收盤價與標的證券皆
    呈下跌走勢，另「奇美電」、「廣輝電」等2 種有價證券之
    跌幅雖大於同類股及大盤，惟被告違約數量分別為40千股、
    50千股，違約數量占當日各該股票市場成交量僅分別為0.05
    %、0.04%，其比例皆甚低，顯非影響股價下降之原因。
七、綜上而論，上開被告違約交割之事實，不論就違約總金額或
    單一有價證券違約金額觀察，因占各該有價證券當日成交量
    之比例甚低，顯不足以影響整體證券市場或單一有價證券之
    成交量、成交價，甚至其違約交割後，「寶來38」反呈上漲
    走勢，其行為顯然不足以影響證券市場秩序。故而，被告固
    有違約交割之事實，但其行為並不足以影響證券市場秩序，
    所為與公訴人所指述之前開違反證券交易法罪嫌之構成要件
    尚屬有間，自應為無罪之諭知。
據上論斷，應依刑事訴訟法第452 條、第301 條第1 項，判決如
主文。
本案經檢察官王以文到庭執行職務
中    華    民    國    95    年    2    月    22     日
                  刑事第七庭審判長法  官  趙文卿
                                  法  官  王俊雄
                                  法  官  楊得君
以上正本證明與原本無異。
如不服本判決，應於判決送達後10日內，向本院提出上訴狀。
                                  書記官  曾韻蒔
中    華    民    國    95    年    2     月    24    日


司法院資訊處製作；財團法人民間司法改革基金會備份。
